臺灣高雄地方法院刑事判決　　　　　　　96年度易字第2242號
公　訴　人　臺灣高雄地方法院檢察署檢察官
被　　　告　乙○○
上列被告因竊盜等案件，經檢察官提起公訴（96年度偵字第1528
9 號），本院判決如下：
    主  文
乙○○犯竊盜未遂罪，累犯，處有期徒刑陸月，如易科罰金，以
新台幣壹仟元折算壹日。
    事  實
一、乙○○前於民國93年間因竊盜案件，經本院以93年度易字第
    550 號判決判處有期徒刑1 年6 月，經提起上訴，由臺灣高
    等法院高雄分院以93年度上易字第339 號判決駁回上訴確定
    ，甫於95年4 月18日縮短刑期執行完畢。詎其仍不知悔改，
    基於侵入建築物及意圖為自己不法所有之竊盜犯意，於96年
    5 月23日15時15分許，見甲○○所承租位於高雄市苓雅區○
    ○○路403 號建築物1 樓大門正因裝潢施工而未關，遂趁正
    在該處1 樓睡覺之甲○○不注意之際，無故侵入上開建築物
    內，並著手在該處1 樓探尋財物，惟因上開處所1 樓僅擺放
    簡單之裝潢工具，價值不高，即再走樓梯上至2 樓物色財物
    之際，適因甲○○手機鈴聲響起而醒來接聽電話，乙○○始
    被迫中止其竊行而自行下樓，並對甲○○佯稱其係前來租屋
    之房客等語後，乃趁甲○○一時反應不及之際，即騎乘不詳
    車號之機車離去，甲○○隨即驚覺有異而亦騎乘機車向逃離
    現場之乙○○追去，嗣於同日15時20分許，乙○○騎乘上開
    機車行經高雄市○○區○○路及仁智街交岔路口時，因情緒
    緊張不慎與另名騎機車婦人發生擦撞，致其人車倒地，而為
    甲○○與趕到處理之警員當場以現行犯逮捕，始悉上情。
二、案經甲○○訴由高雄市政府警察局苓雅分局報告臺灣高雄地
    方法院檢察署檢察官偵查起訴。
    理  由
壹、程序方面：
一、證據能力：
    按被告以外之人於審判外之言詞或書面陳述，除法律有規定
    者外，不得作為證據，刑事訴訟法第159 條固定有明文，惟
    被告以外之人於審判外之陳述，雖不符同法第159 條之1 至
    之4 規定，而經當事人於審判程序同意作為證據，法院審酌
    該言詞陳述或書面陳述作成時之情況，認為適當者，亦得為
    證據。又當事人、代理人或辯護人於法院調查證據時，知有
    第159 條第1 項不得為證據之情形，而未於言詞辯論終結前
    聲明異議者，視為有前項之同意，此亦據同法第159 條之5
    規定甚明。查證人即告訴人甲○○於警詢中之陳述及卷附之
    高雄市政府警察局苓雅分局成功路派出所扣押筆錄暨扣押物
    品目錄表，雖均為被告以外之人於審判外之言詞，屬於傳聞
    證據，惟檢察官及被告於本院審理中均同意於本院審理中引
    為證據，本院審酌上開言詞及書面陳述作成時之證據取得過
    程並無瑕疵，且與待證事實具有關連性等情況，認為適當，
    應認依刑事訴訟法第159 條之5 第1 項之規定，得為證據，
    而有證據能力。
貳、實體方面：
一、上開事實，業據被告於本院審理中坦認不諱，核與證人即告
    訴人甲○○於警詢之證述及本院審理中具結證述之情節大致
    相符，並有卷附高雄市政府警察局苓雅分局成功路派出所扣
    押筆錄暨扣押物品目錄表各1 份在卷可稽。且據被告於偵查
    中供承：伊當時還在搜尋財物，手還沒有去拿財物，就聽到
    被害人手機響起等語（偵卷第5 頁）、於本院準備程序時供
    稱：伊是從房子的前門侵入的，房子是透天厝，伊看1 樓在
    整修房子沒有值錢的東西可以偷，且屋主躺在1 樓睡覺，所
    以就要往2 樓走，伊走在一樓往二樓的樓梯時，本來要去看
    屋內有沒有值錢的東西，剛好屋主的手機就響起，伊就嚇到
    而打消要偷東西的念頭等語（院卷第37-38 頁），及證人甲
    ○○於本院審理中具結證述：當時房子1 、2 樓在整修，就
    放置一些整修房子的工具，主要是放在2 樓，1 樓也有放些
    零星的物品，但1 樓看起來並沒有放什麼值錢的東西，且當
    時1 樓並無隔間，有放什麼東西一看就知道等語（院卷第50
    -51 頁），是被告係進入上開處所1 樓搜尋有價值財物不著
    ，始再走樓梯上至2 樓繼續物色可竊財物一情，至堪認定。
    本件事證明確，被告之犯行，洵足認定，應依法論科。
二、按預備行為與未遂犯之區別，以已、未著手於犯罪之實行為
    標準，所謂著手，即指犯人對於犯罪構成事實開始實行而言
    ，是關於竊盜行為之著手，係以已否開始財物之搜尋為要件
    （最高法院94年度台上字第6989號判決意旨參照）。本件被
    告無故侵入證人甲○○所承租上開建物1 樓後，因在該處1
    樓探尋未見可下手行竊之較有價值財物，復沿樓梯上至2 樓
    繼續物色財物之際，適因證人甲○○手機鈴聲響起而醒來接
    聽電話，被告始被迫中止其竊行等情，已如前述，堪認被告
    已著手於竊盜犯行而不遂。故核被告所為，係犯刑法第306
    條第1 項無故侵入建築物罪及同法第320 條第3 項、第1 項
    竊盜未遂罪。公訴意旨雖認被告係犯侵入「住宅」罪，惟據
    證人甲○○於本院審理中證稱：高雄市苓雅區○○○路403
    號之建物係伊承租要做餐廳用，當時1 、2 樓還在整修，現
    場僅有放置整修房子的工具等語（院卷第50頁），顯見上開
    處所並未供作住宅使用，而屬一般之建築物，故上開公訴意
    旨所指，尚有未恰，惟此部分僅涉及犯罪被害客體之態樣不
    同，其適用之法條項款並無變更，故毋須變更起訴法條，附
    此敘明。再者，被告以一侵入建築物竊盜之行為，同時實行
    侵入建築物及竊盜未遂之2 罪名，係以一行為觸犯上開2 罪
    名，為想像競合犯，爰依刑法第55條前段，從一重之竊盜未
    遂罪處斷。公訴意旨認被告所犯上開2 罪，應予分論併罰，
    亦容有誤會，併此指明。而被告前於93年間因竊盜案件，經
    本院以93年度易字第550 號判決判處有期徒刑1 年6 月，經
    提起上訴，由臺灣高等法院高雄分院以93年度上易字第339
    號判決駁回上訴確定，並於95年4 月18日縮短刑期執行完畢
    ，有臺灣高雄地方法院檢察署刑案資料查註紀錄表及臺灣高
    等法院被告前案紀錄表各1 份在卷可考，其於受有期徒刑之
    執行完畢後，5 年內故意再犯本件有期徒刑以上之罪，為累
    犯，應依法加重其刑。被告著手於犯罪行為之實行而未得逞
    ，為未遂犯，爰依刑法第25條第2 項規定，按既遂犯之刑減
    輕之；而本件被告係於行竊之際聽聞證人甲○○手機響起而
    被迫放棄竊取財物，顯見被告並非出於自我悔悟，為使其行
    為合於社會、倫理之道德價值規範而中止其竊盜犯行，而係
    認知其犯罪可能會被發覺而選擇下樓離去現場，自與刑法第
    27 條 第1 項規定之「因己意中止」要件有間，附此敘明。
    又上述加重及減輕事由，應依刑法第71條第1 項規定先加後
    減之。爰審酌被告不思以正當方式取得財物，而貪圖私慾，
    竟無故侵入他人管有之建築物內，欲行竊取他人財物，侵害
    他人之財產安全，犯後又非能即時坦承全部犯行，迄於本院
    最後審理期日經交互詰問證人甲○○後始坦承全部犯行，惡
    性非輕，惟念其終能悔悟，及其前有多項竊盜前科，有臺灣
    高等法院被告前案紀錄表及臺灣高雄地方法院檢察署刑案資
    料查註紀錄表各1 紙在卷可參，素行不佳等一切情狀，認檢
    察官就竊盜未遂犯行求處有期徒刑8 月，略嫌過重，而量處
    如主文所示之刑，並考量其犯罪情節之輕重，被告係五專畢
    業，現無業，由親屬供給生活費用，經濟狀況為勉強維持等
    情（院卷第55、58頁），併諭知如主文所示之易科罰金折算
    標準，以資懲儆。至本件公訴人雖以被告有多次竊盜之前科
    ，顯有犯罪之習慣，且無悔意，請求併予宣告強制工作等語
    。惟按保安處分係針對受處分人將來之危險性所為之處置，
    以達教化、治療之目的，為刑罰之補充制度。我國現行刑法
    採刑罰與保安處分雙軌制，係在維持行為責任之刑罰原則下
    ，為協助行為人再社會化之功能，以及改善行為人潛在之危
    險性格，期能達成根治犯罪原因、預防犯罪之特別目的。是
    保安處分中之強制工作，旨在對嚴重職業性犯罪及欠缺正確
    工作觀念或無正常工作因而犯罪者，強制其從事勞動，學習
    一技之長及正確之謀生觀念，使其日後重返社會，能適應社
    會生活。保安處分之措施亦含社會隔離、拘束身體自由之性
    質，其限制人民之權利，實與刑罰同，本諸法治國家保障人
    權之原理及刑法之保護作用，其法律規定之內容，應受比例
    原則之規範，使保安處分之宣告，與行為人所為行為之嚴重
    性、行為人所表現之危險性，及對於行為人未來行為之期待
    性相當。刑法第90條及竊盜犯贓物犯保安處分條例第3 條第
    1 項關於強制工作之規定，均係本於上開意旨制定，而由法
    院視個案中行為人之危險性格，依職權決定應否交付強制工
    作，以達保安處分之特別預防之目的（司法院大法官會議釋
    字第471 號解釋參照）。經查，本件被告於日間侵入建築物
    竊盜並未竊得任何財物，則本件被告之犯行經處以有期徒刑
    6 月，已屬適當。而被告除前於73年、74年間，因在短時間
    屢犯竊盜罪而經判處徒刑並宣告於刑之執行前，令入勞動場
    所強制工作外，其雖於79年、81年、85年、88年、90年、93
    年間各有1 項竊盜前科；於87年間則有2 項竊盜前科，有上
    開臺灣高等法院被告前案紀錄表及臺灣高雄地方法院檢察署
    刑案資料查註紀錄表各1 份可參，惟其各次犯行均相隔數月
    甚至數年之久，且其於96年間僅犯另案加重竊盜未遂案件及
    本件竊盜未遂案件，是亦尚難遽認被告已有犯罪之習慣，或
    因遊蕩或懶惰成習而犯罪。再者，本件被告所處之宣告刑，
    亦未逾竊盜犯贓物犯保安處分條例第2 條第4 項規定之1 年
    以上有期徒刑。綜上，本件應認上開對被告宣告徒刑即足以
    收矯治之效，尚無另行宣告令其入勞動處所強制工作之保安
    處分之必要，附此敘明。
據上論斷，應依刑事訴訟法第299 條第1 項前段，刑法第306 條
第1 項、第320 條第1 項、第3 項、第55條、第25條第2 項、第
47 條 第1 項、第41條第1 項前段，刑法施行法第1 條之1 ，判
決如主文。
本案經檢察官丙○○到庭執行職務。
中　　華　　民　　國　　96　　年　　11　　月　　20　　日
                  刑事第十三庭  法　官　蔣志宗
以上正本證明與原本無異。
如不服本判決應於收受本判決後10日內向本院提出上訴書狀，並
應敘述具體理由，如未敘述上訴理由者，應於上訴期間屆滿後20
日內補提理由書狀於本院（均須按他造當事人之人數附繕本）「
切勿逕送上級法院」。
中　　華　　民　　國　　96　　年　　11　　月　　20　　日
                                書記官  李憶如
附錄本判決論罪之法條：
中華民國刑法第320條
（普通竊盜罪、竊佔罪）
意圖為自己或第三人不法之所有，而竊取他人之動產者，為竊盜
罪，處5 年以下有期徒刑、拘役或5 百元以下罰金。
意圖為自己或第三人不法之利益，而竊佔他人之不動產者，依前
項之規定處斷。
前2項之未遂犯罰之。
刑法施行法第1條之1：
中華民國94年1 月7 日刑法修正施行後，刑法分則編所定罰金之
貨幣單位為新臺幣。
94年1 月7 日刑法修正時，刑法分則編未修正之條文定有罰金者
，自94年1 月7 日刑法修正施行後，就其所定數額提高為30倍。
但72年6 月26日至94年1 月7 日新增或修正之條文，就其所定數
額提高為3倍。
